【裁判字號】    90,交易,503
【裁判日期】    901220
【裁判案由】    過失傷害
【裁判全文】
臺灣臺南地方法院刑事判決                          九十年度交易字第五三號
    公  訴  人  臺灣台南地方法院檢察署檢察官
    被      告  乙○○
右列被告因過失傷害案件，經檢察官提起公訴（九十年度偵字第一二一三六號），本
院判決如左：
    主  文
乙○○因過失傷害人，處拘役貳拾日，如易科罰金，以參佰元折算壹日。
    事  實
一、乙○○於民國九十年八月四日上午七時二十五分許，駕駛車牌號碼ＴＰ－○六九
    五號自用小客車，沿台南市○○街○段一三一巷由西向東方向行駛，途經該巷與
    富農街一段交岔路口時，理應注意汽車行駛時，駕駛人應注意車前狀況，並隨時
    採取必要之安全措施，及閃光紅燈表示「停車再開」，車輛應減速接近，先停止
    於交岔路口前，讓幹道車優先通行後認為安全時，方得續行之規定，而依當時之
    情形，天候陰、日間自然光線、路面乾燥、無缺陷、無障礙物、視距良好、閃光
    號誌、號誌動作正常，又無不能注意之情事，竟疏於注意，於通過上開交岔路口
    時，因對向即富農街一段一八八巷，有不明車輛由東向西行駛，遮敝乙○○左方
    之視線，無法察覺左方即富農街一段方向是否有來車，貿然行駛，未留意車輛及
    閃光紅燈號誌之警示表示注意路況，隨時為停車之準備，適同一時地甲○○騎乘
    車號ＮＨＭ－五九八號重型機車，沿台南市○○街○段由北向南行駛，亦應注意
    駕駛人駕駛汽車，應遵守道路交通標誌、標線、號誌之指示並注意車前狀況隨時
    採取必要之安全措施及閃光黃光表示「警告」，車輛應減速接近，注意安全，小
    心通過之規定，而依當時之情形，又無不能注意之情事，竟亦疏於注意，於通過
    上開交岔路口時，仍貿然前行，未注意車前狀況隨時取應變措施。由於雙方皆有
    上述過失，避煞皆已不及，遂於交岔路口發生碰撞，乙○○駕駛車輛之車頭與甲
    ○○騎乘機車之車身。甲○○因而受有「右肩胛骨骨折、右一至七肋骨骨折」等
    傷害。乙○○於肇事後，犯罪未被有偵查權之公務員或機關發覺前，即向台南市
    警察局第一分局警員自首並坦承犯行，進而接受裁判。
二、案經甲○○訴由台南市警察局第一分局報請臺灣臺南地方法院檢察署檢察官偵
查起訴。
    理  由
一、訊據被告乙○○雖坦承有於右述時、地，駕車行經前開路口，並與告訴人甲○○
    所騎乘之機車發生碰撞之事實，然矢口否認有何過失傷害之犯行，辯稱：因為我
    的車子被停在便利商店前的車子擋住了，所以看不到告訴人的車子，但是我的車
    子有停下來，擋住我的車子之車號我不記得了，其駕駛行為並無過失云云置辯。
二、按汽車行駛時，駕駛人應注意車前狀況，並隨時採取必要之安全措施，道路交通
    安全規則第九十四條第三項定有明文；次按閃光黃燈表示「警告」，車輛應減速
    接近，注意安全，小心通過；閃光紅燈表示「停車再開」，車輛應減速接近，先
    停止於交岔路口前，讓幹道車優先通行後認為安全時，方得續行，道路交通標誌
    標線號誌設置規則第二百一十一條第一項亦有明文。經查：被告於警訊中供稱：
    「因我的對向有車子行駛過來，所以沒有看見對方」；於檢察官偵查中供稱：我
    是欲往復興國中方向，當時我剛起步不久，車速很慢，我是見對向車過來與其錯
    車後，機車就撞過來了」等語。足認被告確因對向即富農街一八八巷有不明車號
    之車輛行駛而來，遮敝被告左方之視線，使被告無法查看左方是否有來車，依照
    前開見解，被告自應暫停，待看清左方是否有來車時，再行通過，被告卻冒然起
    步行駛，自有過失之責。又被告於本院審理中供稱：是因有車輛停在７－１１便
    利商店前擋住其視線，使其無法看見告訴人來車云云，惟查：被告對此未能提供
    車號以供本院調查，況７－１１便利商店位於富農街一段一三一巷東西向車道南
    側，即被告駛出該巷口之右後方，縱停有車輛亦無遮敝被告左方視線之可能，是
    被告所辯顯係事後卸責之詞不足採信。又查：告訴人於警訊、檢察官偵查及本院
    審理中均供稱：我沒有看見被告的車輛等語，足認告訴人係於不明車輛由富農街
    一段一八八巷由東向西，駛向富農街一三一巷後，未注意車前狀況是否有其他車
    輛經過即冒然由富農街一段穿越一三一巷路口，故告訴人並無看到被告駕駛之車
    輛，亦有疏失之責。此外復有台南市警察局第一分局製作之道路交通事故調查報
    告表一紙及交通事故蒐證照片十張、舉發違反道路交通管理事件通知單各一紙在
    卷足憑，告訴人與被告二人就此次車禍肇事均有疏失足堪認定。又告訴人因本件
    車禍而受有如事實欄所載等傷害，復有台南市立醫院（醫）字第七七九六號診斷
    證明書存卷可參。被告所犯堪以認定。
三、此外，告訴人騎乘機車，行經上述閃光黃燈交岔路口，未注意車前狀況，亦係本
    件車禍之肇事原因，如前所述，然被告之前述過失，既與告訴人之過失，併合而
    為本件車禍肇事之原因，故告訴人之過失或可供做量刑時之斟酌，但被告之刑責
    則不能因此相扺而獲得免除。
四、末查，本件告訴人係因此次車禍而受有如事實欄所載之傷害，故被告之過失駕車
    行為，與告訴人所受之傷害結果間，復具有相當因果關係，是本件事證已甚明確
    ，被告過失傷害之犯行堪予認定。
五、核被告乙○○所為，係犯刑法第二百八十四條第一項前段之普通過失傷害罪。被
    告於肇事後犯罪未被有偵查權之公務員或機關發覺前，向警方自首，進而接受裁
    判，有警訊筆錄一件在卷可稽，被告雖否認其有過失，然按：於犯罪未被發覺前
    ，向該管公務員告知其犯罪，而不逃避接受裁判者，即與刑法第六十二條規定自
    首之條件相符。至於自首後對其犯罪事實有所主張或辯解，係被告辯護權之行使
    ，不能據此一端即謂被告無接受裁判之意，且行為是否構成犯罪之要件，應由法
    院加以認定，非憑行為人主觀認定或承認與否而確定。（參照最高法院八十四年
    度台上字第八二九號判決、八十六年十一月臺灣高等法院暨所屬法院八十六年法
    律座談會，八十七年六月版彙編第二百二十八至二百三十三頁）。依照前開見解
    ，本件被告雖矢口否認其有過失傷害犯行，亦無礙其自首之成立，爰依自首之規
    定減輕其刑。本院審酌被告之生活狀況、品行、智識程度、犯罪所生之危險或損
    害，及被告肇事後，雖未與告訴人就民事損害賠償事宜，達成和解，然辯稱係告
    訴人要求新台幣一百二十萬元過高等情，及告訴人於本件車禍肇事亦有疏失行為
    等情，與參酌告訴人所受傷勢，與被告犯後之態度尚非惡劣等一切情狀，量處如
    主文所示之刑，並諭知易科罰金之折算標準，以資懲儆。
據上論斷，應依刑事訴訟法第二百九十九條第一項前段，刑法第二百八十四條第一項
前段、第六十二條前段、第四十一條第一項前段，罰金罰鍰提高標準條例第一條前段
、第二條，判決如主文。
本案經檢察官羅瑞昌到庭執行職務
中      華      民      國      九十      年    十二    月      二十    日
                                臺灣臺南地方法院交通法庭
                                    法  官  蔡  直  青
右正本證明與原本無異。
如不服本判決，應於判決送達後十日內向本院提出上訴狀( 應附繕本 )。
                                    書記官  孫  鈴  堯
中      華      民      國      九十      年    十二    月    二十一    日
附錄本案論罪科刑法條全文：
刑法第二百八十四條第一項（普通過失傷害罪）
因過失傷害人者，處六月以下有期徒刑、拘役或五百元以下罰金，致重傷者，處一年
以下有期徒刑、拘役或五百元以下罰金。


司法院資訊處製作；財團法人民間司法改革基金會備份。
